【裁判字號】    99,消債更,226
【裁判日期】    990709
【裁判案由】    聲請更生程序
【裁判全文】
臺灣高雄地方法院民事裁定           99年度消債更字第226號
聲  請  人  甲○○
上列當事人因消費者債務清理條例事件聲請更生，本院裁定如下
：
    主  文
聲請駁回。
聲請費用新台幣壹仟元由聲請人負擔。
    理  由
一、聲請意旨略以：聲請人前因消費借貸、自用住宅借款、信用
    卡契約等原因，對金融機構負有債務達新臺幣（下同）1,95
    0,152 元，並於民國（下同）95年10月23日依「中華民國銀
    行公會會員辦理消費金融案件無擔保債務協商機制」與台北
    富邦銀行協商成立，約定每月清償17,308元。惟聲請人係從
    事房屋仲介業務，工作收入不穩定，故於繳納20期協商金額
    後，因無力償還導致還款中斷。又聲請人之父每月領有榮民
    就養金13,550元，並將聲請人名下不動產出租，而每月得有
    租金收入7,000 元，以之支付房屋貸款，餘款用於補貼其及
    聲請人之生活費12,640元後，實無剩餘以供償債，是聲請人
    確有不能清償債務之情事，且前未經法院裁定開始更清算或
    宣告破產，爰依法聲請更生等語。
二、按債務人與金融機構協商成立者，不得聲請更生或清算，但
    因不可歸責於己之事由，致履行顯有重大困難者，不在此限
    ；本條例施行前，債務人依金融主管機關協調成立之中華民
    國銀行公會會員辦理消費金融案件無擔保債務協商機制與金
    融機構成立之協商，準用前項之規定，消費者債務清理條例
    第151 條第5 項、第6 項分別定有明文。衡諸債之關係，係
    以當事人間之信賴關係為基礎，為社會經濟組織之重要支柱
    ，故當事人於以法律行為追求自己之利益之際，亦應顧及對
    方之利益，並考量債權債務在社會上之作用，本於誠實及信
    用之原則，行使債權及履行債務。是對於已陷入經濟上困境
    之消費者，若任其於惡性循環之債務窘境中自生自滅，將衍
    生嚴重之社會問題，難以維持安定之社會經濟秩序，故為兼
    顧債權人、債務人雙方之利益，對陷於經濟上困境之消費者
    ，乃允其於消費者債務清理條例施行後，得選擇以重建型之
    更生程序或清算型之清算程序清理其債務，藉以妥適調整債
    務人與債權人及其他利害關係人間之權利義務關係，保障債
    權人獲得公平受償，並謀求消費者經濟生活之重建復甦機會
    。惟對於已與金融機構協商成立，或於本條例施行前，已依
    金融主管機關協調成立之中華民國銀行公會會員辦理消費金
    融案件無擔保債務協商機制與金融機構成立協商之債務人，
    若非因不可歸責於己之事由，致履行顯有重大困難，僅係為
    圖謀減免債務，而不為債務之履行，自有違債權契約為誠信
    契約之本旨，故依消費者債務清理條例第151條第6項準用同
    條第5 項前段之規定，不得聲請更生或清算，始能避免肇致
    道德危險。次按聲請更生或清算不合程式或不備其他要件者
    ，法院應以裁定駁回之，但其情形可以補正者，法院應定期
    間先命補正，消費者債務清理條例第8 條亦有明文規定。
三、經查：
(一)聲請人曾於95年間依「中華民國銀行公會會員辦理消費金融
    案件無擔保債務協商機制」與台北富邦銀行協商成立，聲請
    人應自95年11月起，分100 期，利率5 ％，每月清償17,308
    元之情，有債務協商協議書、協商還款計畫表在卷可憑，聲
    請人嗣於97年8 月間毀諾，共還款20期等情，亦有台北富邦
    銀行民事陳報狀（見本院卷135 頁）附卷可參，此部分事實
    ，應可認定。
(二)聲請人雖主張其擔任房屋仲介業務員，收入不穩定，致其未
    能繼續依協商方案還款云云。然聲請人既於更生聲請狀自承
    其一向從事房屋仲介業務，聲請人之工作自協商後迄今工作
    並未變更，可見其工作情形、收入所得等應無重大變化，自
    不符上開法條所規定之或收入、收益減少，非其成立協商時
    所能預期之情形之「不可歸責於己之事由」之要件。再者，
    觀諸聲請人96年度之所得總額為150,890 元，每月平均所得
    為12,574元，尚低於其每月應繳納之協商款項17,308元，然
    聲請人仍可繼續繳納協商款項達20期，可見聲請人應有其它
    收入可支應其生活支出及協商款，且聲請人迄今並未說明協
    商成立後，有何不可預見之情事發生，致其無法繼續履行協
    商條件，僅泛稱其收入不穩定等語，本院自無從查明有何不
    可歸責於聲請人之事由，致聲請人履行原協商條件顯有重大
    困難之情形。
(三)次查，聲請人名下尚有房屋及土地各1 筆，此有聲請人財產
    歸戶資料清單、財產及收入狀況說明書各1 紙在卷足參，聲
    請人雖陳以該等不動產係由聲請人之父所出資購買，且聲請
    人之妹並有繳交部分貸款云云，惟聲請人究未提出上開人等
    之出資證明以實其說，該等說詞非可採信。又查，該等不動
    產經鑑定價格為5,100,000 元，所擔保之房屋貸款餘額僅有
    632,000元，尚有4,468,000元之價值，此亦有土地登記謄本
    、本院99年4 月1 日雄院高98司執地字第57258 號拍賣公告
    及財團法人金融聯合徵信中心債權人清冊在卷可稽，是聲請
    人之資產價值遠高於其債務，於此自應認其尚有清償債務之
    可能。
四、綜上所述，聲請人於協商成立後，並無因不可歸責於己之事
    由，致無法履行協議，且其資產大於負債，亦無不能清償債
    務之情形，本件聲請人更生之聲請，核與首揭規定不符，此
    項不備更生之要件，又無從補正，自應依法駁回其聲請。
五、依消費者債務清理條例第8 條、第15條，民事訴訟法第95條
    、第78條裁定如主文。
中    華    民    國    99    年    7     月    9    日
                  鳳山民事庭    法    官  吳文婷
以上正本係照原本作成。
如不服本裁定，應於送達10日內向本院提出抗告狀，並繳納裁判
費新台幣1,000元。
中    華    民    國    99    年    7     月    9    日
                                書 記 官  林仕興

司法院資訊處製作；財團法人民間司法改革基金會備份。
